臺灣花蓮地方法院民事判決　　　　　　　 　九十一年度婚字第一四七號
　　原　　　告　甲○○
　　被　　　告　乙○○
右當事人間請求離婚事件，本院判決如左：
    主    文
准原告與被告離婚。
訴訟費用由被告負擔。
    事    實
甲、原告方面
  一、聲明：如主文所示。
  二、陳述：
    (一)原告與被告係夫妻關係，被告自七十八年間起，不依法給付家庭生活費用，經
      常夜不歸宿，而夫妻之感情亦破裂，無生活之情趣可言，爰依民法第一千零五
      十二條第二項規定，請求判決兩造離婚。
    (二)被告好賭，賭輸就到原告所經營之檳榔攤砸攤，被告未盡養育子女之責，子女
      均由原告扶養，八十七年間因被告揚言原告不能住在富里，否則要讓原告難看
      ，且兩造女兒在花蓮市就學，原告乃搬至花蓮市與女兒同住，之後其他子女亦
      陸續到花蓮市與原告同住。
    (三)被告曾打過原告二、三次，被告如賭輸就拿原告及子女出氣，原告本想提出傷
      害告訴，因朋友規勸而作罷。
    (四)原告並無外遇，原告曾經營小吃店，原告招呼客人較熱絡，僅與客人喝幾杯酒
      ，唱唱卡拉ＯＫ而已。被告只負擔小兒子二次學費而已，每次向被告要錢，被
      告回說沒錢就不要讀書。
  三、證據：
      提出戶籍謄本、玉里鴻德醫院急診病歷影本各一件為證，並聲請訊問證人鍾宜
      旻、鍾宜伶。
乙、被告方面
  一、聲明：請求駁回原告之訴。
  二、陳述：
    (一)因原告有外遇，兩造已分居數年，兩造常因此吵架，之前被告是在夫妻吵架後
      偶爾去賭博，被告有負擔子女生活費用，分居後亦有負擔，被告未到原告所經
      營之檳榔攤砸店，被告只打過原告一次，係因被告母親生病，原告不煮飯，亦
      未侍奉被告母親，屢勸不聽而打原告。
    (二)原告所提玉里鴻德醫院急診病歷所載傷勢係原告騎機車摔傷，並非被告毆打所
      致，被告只有一次與原告拉扯造成原告受傷。
  三、證據：（無）。
    理    由
一、原告起訴主張兩造為夫妻關係，婚後被告未負擔家計，且毆打原告，砸毀原告所
    經營之檳榔攤，兩造感情破裂，無生活情趣，已難共同生活，婚姻無法維持，依
    民法第一千零五十二條第二項可歸責於被告之不能維持婚姻之重大事由請求判決
    離婚；被告則以因原告有外遇，兩造已分居數年，被告僅有一次因原告未侍奉被
    告母親而毆打原告，被告亦有負擔子女生活費用等語為抗辯。
二、按夫妻之一方有民法第一千零五十二條第一項各款以外之重大事由，難以維持婚
    姻者，夫妻之一方得請求離婚。但其事由應由夫妻之一方負責者，僅他方得請求
    離婚，民法第一千零五十二條第二項定有明文。次按婚姻乃一男一女之兩性結合
    ，以組織家庭，共同生活為目的。我國民法親屬編第三節明定婚姻之普通效力，
    其中第一千零一條規定夫妻之同居義務，即在彰顯婚姻以組織家庭、共同生活為
    目的之本質。故如有足以破壞共同生活或難以維持共同生活之情事發生，允宜許
    其離婚以消滅婚姻關係。七十四年六月三日修正公布之民法親屬編，就裁判離婚
    之原因增設民法第一千零五十二條第二項規定：「有前項以外之重大事由，難以
    維持婚姻者，夫妻之一方得請求離婚。但其事由應由夫妻之一方負責者，僅他方
    得請求離婚。」，乃關於夫妻請求裁判離婚事由之概括規定，其目的在使夫妻請
    求裁判離婚之事由更富彈性，夫妻間如已發生難以維持婚姻之重大事由，縱不符
    同條第一項所列各款情形，仍得訴請離婚。又婚姻係以夫妻雙方情感為基礎，以
    共同生活為目的，配偶間應本相互協力保持其共同生活之圓滿、安全及幸福，若
    此基礎不復存在，致夫妻無法共同生活，且無復合之可能，即應認有難以維持婚
    姻之重大事由存在，合先敘明。
三、原告主張兩造為夫妻關係，現仍存續中，業據其提出戶籍謄本一件可證，被告亦
    不爭執，堪信為真。原告又主張婚後被告不負擔家計，且毆打原告，並砸毀原告
    所經營之檳榔攤等情，亦據原告提出玉里鴻德醫院急診病歷影本一紙為證，該病
    歷影本主訴欄記載「Ｈｉｔ  ｂｙ  ｈｅｒ  ｈｕｓｂａｎｄ」（遭其丈夫毆打
    ），診斷欄１則記載「臉部及右臂多處瘀傷」，是原告主張婚後曾遭被告毆打一
    節尚非無據。再證人即兩造之女鍾宜旻證稱：「我目前在工作，和媽媽同住。爸
    媽相處情況非常不好，經常為錢吵架，我們全家原住富里，媽媽在富里開小吃店
    ，也賣檳榔賺錢養我們，因為爸爸到媽媽的店砸店，後來媽媽搬到花蓮，我爸媽
    大約分居四年多，後來我兩個弟弟和一個妹妹也陸陸續續搬到花蓮來，現在我們
    小孩都和媽媽同住。住在富里期間都是媽媽照顧我們，爸爸比較少。我知道爸爸
    有砸東西，但是我沒有見過爸爸打媽媽。在花蓮期間是媽媽供應我們的生活費，
    爸爸沒有來看過我們，也沒有打電話、拿錢給我們，我們只有過年及掃墓才回富
    里。爸爸有賭博，爸爸、媽媽吵架都是為了這件事。」等語；證人亦兩造之女鍾
    宜伶證稱：「我目前是半工半讀，現在和媽媽同住。爸媽相處情況不好，他們常
    為了我們小孩子的學費爭吵，我爸爸都沒有提供我們的學費、生活費，都是由媽
    媽提供的，爸爸因為喜歡賭博，所以比較少工作，他們沒有住在一起，分居大約
    六年多，我們原來住富里，媽媽原來在富里開小吃店，爸媽分居後，媽媽都住在
    店內，後來姊姊來花蓮讀書，所以媽媽就跟著搬來花蓮，後來我也到花蓮來。在
    花蓮期間是媽媽供應我們生活費，爸爸沒有到花蓮來看過我們，也沒有拿錢給我
    們，我們是掃墓時才回去富里，才會見到爸爸。我沒有見過爸爸打媽媽，但是我
    有聽媽媽說過，那次媽媽身上有傷，我問媽媽她才告訴我，我看過一次。」等語
    （以上二證人所述見本院九十一年六月二十六日言詞辯論筆錄）。按證人俱為兩
    造之女，衡情殊無偏袒原告而故為不利被告陳述之必要，且證人長期與兩造共同
    生活，對兩造相處情形自亦知之甚詳，所證堪予採信。綜上事證，原告之主張堪
    信為真實。
四、按被告婚後喜好賭博，未負擔家庭生計，復毆打原告成傷，並至原告所經營之檳
    榔攤砸攤，凡此在在證明兩造長期感情不睦。而被告空言原告有外遇，指摘原告
    不貞，婚姻信任基礎蕩然無存，更無夫妻恩愛情義可言，雙方裂痕既深，即使勉
    強同住，亦難期其和睦共處。且兩造自八十七年起分居迄今四年餘，未見兩造有
    何彌補婚姻裂痕之舉，任令婚姻狀況益加惡化，此等毫無所謂之態度，堪認兩造
    均無維繫婚姻之心意，已然絕決，雙方徒有夫妻之名而無夫妻之實，與夫妻以共
    同生活為目的之本質完全相悖。佐以本件審理過程中，兩造仍互相多所指摘，裂
    痕更行加深，毫無和緩跡象，顯見夫妻情分已盡，難期繼續共處。綜上以觀，堪
    認兩造感情已然破裂，婚姻基礎動搖，顯無和諧之望，已構成婚姻難以維持之重
    大事由，且該事由應由被告一方負責，揆諸首開說明，原告依民法第一千零五十
    二條第二項規定訴請離婚，於法並無不合，應予准許。
五、據上論結，原告之訴為有理由，應依民事訴訟法第七十八條，判決如主文。
中　　　華　　　民　　　國　　九十一　　年　　　八　　　月　　　八　　　日
                              臺灣花蓮地方法院家事法庭
                                  法 　 官  陳　文　通
右正本證明與原本無異。
如對本判決不服，應於送達後二十日內，向本院提出上訴狀（應抄附繕本）。
　　　　　　　　　　　　　　　　　法院書記官
中　　　華　　　民　　　國　　九十一　　年　　　八　　　月　　 十二 　　日
